臺灣高雄地方法院刑事裁定　　　　　　100年度撤緩字第285號
聲　請　人　臺灣高雄地方法院檢察署檢察官
受　刑　人　許仲楷
上列聲請人因受刑人過失致死案件，聲請撤銷緩刑（100 年度執
聲字第4164號），本院裁定如下：
    主  文
聲請駁回。
    理  由
一、聲請意旨略稱：受刑人許仲楷前因過失致死案件，經臺灣高
    雄地方法院於民國98年6 月18日以98年度審交易字第14號判
    處應執行有期徒刑1 年，緩刑3 年，於同年7 月13日確定在
    案。乃於緩刑前之97年1 月間起至同年11月間更犯重利、妨
    害自由及毀損等罪，經同院以98年度重訴字第31號判處應執
    行有期徒刑1 年8 月及拘役20日，嗣於100 年9 月14日（聲
    請人誤載為10月8 日）經臺灣高等法院高雄分院99年度上訴
    字第1103號判決駁回上訴而確定。是受刑人有刑法第75條之
    1 第1 項第1 款（聲請人誤載為同法第75條第1 項第2 款）
    所定撤銷緩刑宣告情形，足認原宣告之緩刑難收其預期效果
    ，而有執行刑罰之必要，爰依刑事訴訟法第476 條規定，聲
    請撤銷受刑人前開緩刑之宣告等語。
二、按刑法關於撤銷緩刑宣告之條文，業於98年5 月19日修正公
    布，並於98年9 月1 日施行。而就修正施行後之法律適用，
    刑法施行法第6 條之1 第2 項特此明定：「於中華民國98年
    5 月19日刑法修正施行前，受緩刑之宣告，98年5 月19日修
    正刑法施行後，仍在緩刑期內者，適用98年5 月19日修正施
    行之刑法第75條、第75條之1 及第76條規定」。查本件受刑
    人許仲楷前因過失致死案件，經本院於98年6 月18日以98年
    度審交易字第14號判處應執行有期徒刑1 年，緩刑3 年乙情
    ，有前開判決及臺灣高等法院被告前案紀錄表1 份在卷可參
    ，此部分事實堪以審認。其既係於98年9 月1 日經修正之刑
    法施行前受緩刑宣告，且修正施行後仍在緩刑期內（緩刑期
    間至101 年7 月12日屆滿），則依前揭條文規定，自應適用
    修正施行後即現行刑法第75條及第75條之1 規定，合先敘明
    。
三、次按，受緩刑之宣告，而於緩刑前因故意犯他罪，而在緩刑
    期內受6 月以下有期徒刑、拘役或罰金之宣告確定，且足認
    原宣告之緩刑難收預期效果，有執行刑罰之必要者，「得」
    撤銷其緩刑宣告，刑法第75條之1 第1 項第1 款定有明文。
    觀諸刑法第75條於94年2 月2 日修正理由以：「按緩刑制度
    係為促使惡性輕微之被告或偶發犯、初犯改過自新而設，如
    於緩刑期間、緩刑前故意犯罪，且受不得易科罰金之有期徒
    刑以上刑之宣告確定者（意即應入監服刑），足見行為人並
    未因此而有改過遷善之意，此等故意犯罪之情節較諸增訂第
    75條之1 『得』撤銷之原因為重，不宜給予緩刑之寬典，而
    有『應』撤銷緩刑宣告之必要。至於有上開情形，而受可易
    科罰金之有期徒刑刑之宣告者，因犯罪情節較輕，以此列為
    『應撤銷』緩刑之事由，似嫌過苛，爰改列為第75條之1『
    得撤銷』緩刑之事由，以資衡平」等語。再參諸98年5 月19
    日刑法第75條、第75條之1 之修正理由分別為：「依本法第
    41條第3 項之規定，受6 月以下有期徒刑或拘役之宣告而不
    得易科罰金者，亦得易服社會勞動。此類案件既可無庸入監
    執行，故於緩刑之效果，應與受得易科罰金之案件相同，成
    為修正條文第75條之1 得撤銷緩刑之事由，而非本條應撤銷
    緩刑之事由。又不得易科罰金或不得易服社會勞動之案件皆
    係受逾6 月有期徒刑之宣告，爰修正第1 項各款」、「依本
    法第41條第3 項之規定，受6 月以下有期徒刑或拘役之宣告
    而不得易科罰金者，亦得易服社會勞動。此類案件既可無庸
    入監執行，故於緩刑之效果，應與受得易科罰金之案件相同
    ，成為本條得撤銷緩刑之事由。又得易科罰金或易服社會勞
    動之案件皆係受6 月以下有期徒刑之宣告，爰修正第1 項第
    1 款及第2 款」觀之，關於應撤銷、得撤銷緩刑事由之區別
    標準，應係是否必須執行6 月以上有期徒刑，且不得易科罰
    金或易服社會勞動甚明。又審認是否「得撤銷」之實質要件
    ，厥為「足認原宣告之緩刑難收其預期效果，而有執行刑罰
    之必要」。故於上揭「得」撤銷緩刑之情形，法官應依職權
    本於合目的性之裁量，妥適審酌被告所犯前後數罪間，關於
    法益侵害之性質、再犯之原因、違反法規範之情節是否重大
    、被告主觀犯意所顯現之惡性及其反社會性等情，是否已使
    前案原為促使惡性輕微之被告或偶發犯、初犯改過自新而宣
    告之緩刑，已難收其預期之效果，而確有執行刑罰之必要。
四、經查，受刑人於上開緩刑期前之97年1 月間起至同年11月間
    更犯重利、妨害自由及毀損等罪，經本院以98年度重訴字第
    31號判處應執行有期徒刑1 年8 月及拘役20日，嗣於100 年
    9 月14日經臺灣高等法院高雄分院99年度上訴字第1103號判
    決駁回上訴而確定等情，有上開相關判決及前案紀錄表在卷
    可證。衡諸前揭意旨，受刑人所受應執行之刑固已逾有期徒
    刑6 月，惟因其應執行刑部分依刑法第41條第3 項、第8 項
    規定，仍得易科罰金或易服社會勞動，法律上同具「可無庸
    入監執行」之基礎，自屬刑法第75條之1 「得撤銷」之類型
    。聲請意旨認係符合同法第75條第1 項第2 款之「應撤銷」
    類型，容有誤會，併予指明。然本件受刑人於緩刑期前所犯
    之重利罪、妨害自由罪及毀損罪等，與其經法院宣告緩刑之
    過失致死罪相較，其犯罪手法及型態均迥然有別，關聯性尚
    稱薄弱，難認受刑人存有高度之法敵對意識而一再犯案，亦
    難因此遽行推認其前開所受之緩刑，難收預期效果而有執行
    刑罰之必要。準此，本院要難徒憑受刑人於緩刑期前犯重利
    等罪而受刑之宣告乙情，率將前案之緩刑宣告撤銷，是本件
    聲請為無理由，應予駁回。
五、依刑事訴訟法第220 條，裁定如主文。
中    華    民    國  100     年    12    月    22    日
                  刑事第三庭    法  官  黃右萱
以上正本證明與原本無異。
如不服本裁定，應於送達後5日內，向本院提出抗告狀。
中    華    民    國  100     年    12    月    22    日
                                書記官  馮欽鳳